最高法院刑事判決　　　　　　九十四年度台上字第一七九０號
　　上　訴　人　甲○○
上列上訴人因偽造文書案件，不服國防部最高軍事法院中華民國
九十三年七月五日上訴審判決（九十三年忠判字第０五號，起訴
案號：國防部高等軍事法院檢察署九十二年愛偵字第０一九號）
，提起上訴，本院判決如下：
    主  文
原判決關於甲○○部分撤銷，發回國防部最高軍事法院。
    理  由
本件原審經審理結果，認為上訴人甲○○行使登載不實公文書犯
行明確，國防部高等軍事法院初審判決論處上訴人共同行使公務
員明知為不實之事項，而登載於職務上所掌之公文書，足以生損
害於他人罪刑（處有期徒刑一年，緩刑三年），為無不合，予以
維持，駁回上訴人在上訴審之上訴。固非無見。
惟查：(一)、原判決事實認定上訴人與已判決確定之黃邦傑、游安
伸三人基於故意登載不實之犯意聯絡，由游安伸將彭建福、勞顯
斌二受刑人之行狀資料簿違規紀錄頁次抽掉，另因彭某民國九十
年一月十四日重大違規紀錄，恐影響其報假釋，遂將之一併抽掉
，上訴人則故意未將該二人之前開重大違規紀錄據實登載於職務
上所製作之「假釋審議表」上，使該二受刑人能順利通過國防部
新店監獄九十一年七月份監務委員會「擬予假釋」之決議等情。
理由內並引用上訴人於法務部調查局台北縣調查站（下稱台北縣
調查站）供稱游安伸告訴伊彭建福、勞顯斌二人之違規事實，監
獄長（即黃邦傑）說要修改，又說行狀資料簿其要拿走，伊拒絕
，游某表示伊會處理，乃將彭、勞二人之行狀資料簿拿走，嗣游
某叫一阿兵哥將該行狀資料簿交還伊，伊發現彭建福之行狀資料
簿內關於九十一年一月十四日毆打另一受刑人處獨居監禁之該紙
行狀紀錄表已經不見，另勞顯斌之行狀資料簿有關九十一年三月
九日毆打另一受刑人，經查證屬實，處獨居監禁之該紙「受刑人
行狀紀錄表」已改為同為九十一年三月九日行狀紀錄表，但事實
紀要欄所登載內容卻為「表現良好」。伊雖明知有問題，而當面
向科長吳水流報告，但吳水流向伊表示……故伊只好任由游安伸
隱匿彭、勞二人違規之事實，製作不實之「受刑人行狀資料簿（
紀錄表）」，使伊登載於「假釋審議表」上等語，資為認定上訴
人確有本件公文書登載不實犯行論據之一（見原判決第十三、十
四頁）。依此，上訴人與黃邦傑、游安伸基於公文書登載不實犯
意聯絡，除由上訴人在其職務上所掌「假釋審議表」上為不實登
載外，游安伸似有以另紙虛偽記載勞顯斌「表現良好」之九十一
年三月九日行狀紀錄表，而將原先之行狀紀錄表予以抽換掉包情
事。乃原判決事實認定游安伸僅將彭建福、勞顯斌二人九十一年
三月九日之行狀資料簿違規紀錄頁次及將彭建福九十一年一月十
四日之行狀紀錄表一併抽掉，未認定共犯游安伸有以另紙虛偽記
載勞顯斌「表現良好」之九十一年三月九日行狀紀錄表予以替換
情事，致該部分事實認定與其理由之論敘不相符合，而有判決理
由矛盾之違法。(二)、依上訴人於台北縣調查站之上開供詞，共犯
游安伸既有於所掌勞顯斌九十一年三月九日之「行狀紀錄表」之
公文書事實紀要欄內登載其「表現良好」，則基於共同正犯於共
同犯意聯絡範圍內，應對其他共犯之行為同負其責之法理，上訴
人對之似亦難解免公文書登載不實罪責，且此與渠嗣於「假釋審
議表」上為不實登載犯行，似亦不無連續犯裁判上一罪關係，而
為起訴效力所及。原判決對此未予併論，應有已受請求之事項未
予判決之違法。以上，或為上訴意旨所指摘，或係本院得依職權
調查之事項，應認原判決關於上訴人部分有撤銷發回更審之原因
。原判決不另諭知無罪部分，基於審判不可分之原則，併予發回
。
據上論結，應依軍事審判法第二百零六條第一項但書，刑事訴訟
法第三百九十七條、第四百零一條，判決如主文。
中　　華　　民　　國　九十四　年　　四　　月　十四　　日
                      最高法院刑事第九庭
                          審判長法官  張　淳　淙
                                法官  張　春　福
                                法官  呂　丹　玉
                                法官  洪　昌　宏
                                法官  韓　金　秀
      本件正本證明與原本無異
                                      書  記  官
中　　華　　民　　國　九十四　年　　四　　月　二十一　日
                                                    Ｒ
